最高法院刑事判決　　　　　　　　　　　　　　　九十一年度台上字第一八五０號
　　上　訴　人　台灣高等法院台南分院檢察署檢察官
　　被　　　告　甲○○
右上訴人因被告違反毒品危害防制條例案件，不服台灣高等法院台南分院中華民國九
十年十一月十五日第二審判決（九十年度上訴字第七七七號，起訴案號：台灣嘉義地
方法院檢察署八十九年度偵字第四九七八號），提起上訴，本院判決如左：
    主  文
原判決撤銷，發回台灣高等法院台南分院。
    理  由
本件原判決以公訴意旨略以：被告甲○○基於販賣第二級毒品安非他命圖利之概括犯
意，先向黃金山販入安非他命再分裝後，自民國八十九年七月十五日起至同年八月十
四日止，連續在嘉義縣民雄鄉火車站前、嘉義市○○路巨蛋超市前等處，每次以新台
幣（下同）一千元至三千元不等之價格，非法販賣安非他命予綽號「阿明」、「家華
」、「阿州」、「阿福」等不特定人圖利共七次，嗣於八十九年八月十五日下午三時
三十分許，為警查獲並扣得安非他命四小包（毛重三一點二公克）、行動電話乙支等
情。因認被告涉犯毒品危害防制條例第四條第二項之販賣第二級毒品罪嫌。惟經審理
結果不能證明被告犯罪，因而撤銷第一審論處被告連續販賣第二級毒品罪刑之判決，
改判諭知被告無罪，固非無見。
惟查：(一)、無罪之判決，依刑事訴訟法第三百零八條之規定，亦應記載其理由，故對
於被告被訴之事實及卷內其不利之證據資料，如何不足以證明被告犯罪或其行為不罰
，均應逐一詳述其理由，否則即有判決不載理由之違背法令。又販賣毒品罪，不以販
入之後復行賣出為構成要件，祇須以營利為目的將毒品販入或賣出，有一於此，其犯
罪即經完成。檢察官指被告基於販賣安非他命圖利之概括犯意，先向黃金山販入安非
他命再分裝等情，係依憑被告及江玉杏於警訊及偵查中之供述，及查扣之安非他命四
小包、行動電話一支，為其主要論據。而被告於警訊中供述：伊於八十九年五月底、
八十九年七月初、八十九年八月十一日二十二時許，至南投縣草屯鎮○○路三號，各
以每一兩約三十七點五公克安非他命二萬元，每一兩海洛因約三點七五公克一萬八千
元（即每次共購買三萬八千元），先後向黃金山購買毒品三次，第三次並與江玉杏同
往，伊將購得之安非他命分裝販賣他人圖利（警卷第一至五頁）；其於偵查中亦為相
同之供述（偵查卷第十二頁背面）；並於原審供稱：伊有帶警察去找黃金山，黃金山
已被起訴（原審卷第四十二頁）等情；而江玉杏於警訊中證稱：伊確實於八十九年八
月十一日二十二時許，在南投縣草屯鎮某處見過黃金山，伊有看到被告親手拿三萬八
千元給黃金山等語（警卷第九頁背面）。被告與江玉杏前開供述內容是否相符？苟被
告與江玉杏前開供述相符並屬事實，則被告與江玉杏之前開供述，何以不能據以認定
被告係意圖營利而販入安非他命。此與被告是否有檢察官所指之上開犯行攸關，自應
詳予調查釐清，並於理由內詳予論斷說明。原判決對檢察官所指上情未詳予調查釐清
，復未說明經由何項調查及有何證據，堪認檢察官上開不利被告之論據，不足以採為
不利被告論據之理由，其查證未盡且理由欠備，遽行判決，尚有未洽。(二)、法院之審
判，固應以起訴之犯罪事實為範圍，然法院於不妨害事實同一之範圍內，既於被告防
禦權行使無妨礙，自亦仍得自由認定事實，適用法律，而變更檢察官之起訴法條，庶
維訴訟經濟原則，復無損被告之權益保障。故事實審法院依調查結果所認定之被告犯
罪事實，縱與檢察官起訴之事實並非全然一致，惟如其基本社會事實相同，法院即應
在不妨害事實同一之範圍內，變更起訴法條而為有罪之判決，不得以不能證明被告有
檢察官起訴之犯罪事實，而逕予諭知無罪。原審雖論斷說明不能證明被告有販賣安非
他命與綽號「阿明」、「家華」、「阿州」、「阿福」等人之犯行。然被告並為警查
扣得安非他命四小包（毛重三一點二公克），則綜合上述情節及卷內各項證據資料，
被告是否基於營利之意圖而販入安非他命，而仍屬販賣第二級毒品之範疇？抑或被告
所為與持有第二級毒品構成要件相當？尚有待釐清。原判決僅就公訴意旨所指被告販
賣安非他命與綽號「阿明」、「家華」、「阿州」、「阿福」等人部分予以論斷，認
上訴人該部分之犯罪不能證明，而對被告為無罪之諭知，惟對前述各節是否亦在檢察
官起訴範圍內，而應併予審酌，未為詳細說明，非無可議，其審理猶有未盡。檢察官
上訴意旨指摘原判決不當，非無理由，應認有發回更審之原因。
據上論結，應依刑事訴訟法第三百九十七條、第四百零一條，判決如主文。
中      華      民      國    九十一    年      四      月      四      日
                              最高法院刑事第三庭
                                  審判長法官  董  明  霈
                                        法官  林  茂  雄
                                        法官  王  居  財
                                        法官  張  祺  祥
                                        法官  石  木  欽
      右正本證明與原本無異
                                              書  記  官
中      華      民      國    九十一    年      四      月     十一     日
